臺灣高雄地方法院交通事件裁定　　　 100年度交聲字第2162號
原處分機關　高雄市政府交通局
異　議　人　李貞夫
上列異議人即受處分人因違反道路交通管理處罰條例案件，對於
高雄市政府民國100 年10月17日所為之處分（原處分：高市府交
裁字第裁32-B00000000號），聲明異議，本院裁定如下：
    主      文
原處分撤銷。
李貞夫汽車駕駛人，駕駛汽車經測試酒精濃度超過規定標準，處
吊扣普通小型車駕駛執照壹年及接受道路交通安全講習。
    理      由
一、原處分意旨略以：異議人即受處分人李貞夫（下稱異議人）
    飲酒後駕駛車牌號碼8283—WQ號之自小客車，而於民國99年
    7 月3 日凌晨1 時39分許，行經高雄市○○路、海專路口為
    警查獲，且經警測得呼氣酒精濃度為0.95 MG/L（已逾 0.25
    MG/L之不得酒後駕車之標準），並予舉發，原處分機關乃依
    道路交通管理處罰條例第35條第1 項第1 款、第24條第1 項
    第2 款規定，裁處異議人「罰鍰新臺幣4 萬5000元，吊扣駕
    駛執照12個月部分，因他案自99年10月21日至100 年10月20
    日止已逕註駕照處分，爰自100 年10月21日起壹年內不得考
    領駕駛執照，並應參加道路交通安全講習」。
二、本件異議意旨略以：異議人於上開時地，有飲酒後駕駛車牌
    號碼8283—WQ號之自小客車（呼氣酒精濃度為0.95MG/L）。
    惟異議人之前開行為，業遭檢察官為緩起訴處分確定並裁罰
    義務勞務40小時，且異議人已依限服畢勞務，詎原處分機關
    竟又重複裁處異議人新臺幣（下同）4萬5000 元之罰鍰，異
    議人自不能甘服，爰依法聲明異議等語。
三、本件異議人酒後駕車之違規行為單一，而罰鍰、吊扣駕駛執
    照及施以道路交通安全講習等法律效果（處罰效果）與違規
    行為之存否俱無從分離，是以異議人雖僅就罰鍰之部分，而
    未就吊扣駕駛執照、施以道路交通安全講習等法律效果部分
    聲明異議，惟為貫徹司法審查作用，本院亦應併予審理，均
    合先指明。
四、汽車（含機器腳踏車，下同）駕駛人，駕駛汽車經測試檢定
    酒精濃度超過規定標準者，處1 萬5,000 元以上6 萬元以下
    罰鍰，並當場移置保管其車輛及吊扣其駕駛執照1 年；又汽
    車駕駛人，有道路交通管理處罰條例第35條第1 項規定之情
    形者，應接受道路交通安全講習，道路交通管理處罰條例第
    35條第1 項第1 款、第24條第1 項第2 款分別規定甚明。而
    所謂酒精濃度超過規定之標準者，依道路交通安全規則第11
    4 條第2 款之規定，係指汽車駕駛人飲用酒類或其他類似物
    後其吐氣所含酒精濃度超過每公升0.25毫克或血液中酒精濃
    度超過0.05%以上者。經查：
(一)、異議人首揭時、地，酒後呼氣酒精濃度達0.95MG/L之程度，
    猶駕駛自用小客車致為警查獲，並經原處分機關就該違規行
    為，裁決罰鍰4萬5000元、吊扣自用小客車駕駛執照12 個月
    及施以道路交通安全講習等處分各節，業據異議人自承明確
    ，且有違反道路交通管理事件裁決書附卷可稽，固堪認定。
(二)、就原處分裁處異議人「罰鍰4萬5000 元」是否適法部分：
  1.按一行為同時觸犯刑事法律及違反行政法上義務規定者，依
    刑事法律處罰之，但其行為應處以其他種類行政罰或得沒入
    之物而未經法院宣告沒收者，亦得裁處之；前項行為如經不
    起訴處分或為無罪、免訴、不受理、不付審理之裁判確定者
    ，得依違反行政法上義務規定裁處之，固為行政罰法第26條
    所明定。惟參諸該條文規定之立法理由所陳：「行為同時觸
    犯刑事法律及違反行政法上義務規定時，由於刑罰與行政罰
    同屬對不法行為之制裁，而刑罰之懲罰作用較強，故依刑事
    法律處罰，即足資警惕時，實無一事二罰再處行政罰之必要
    。且刑事法律處罰，由法院依法定程序為之，較符合正當法
    律程序，應予優先適用。但罰鍰以外之沒入或其他種類行政
    罰，因兼具維護公共秩序之作用，為達行政目的，行政機關
    仍得併予裁處，故為第一項但書規定」等語，足徵在刑罰與
    行政罰之處罰目的相同且處罰手段相同之情形，若依刑事法
    律處罰，即足以警惕行為人，則無再對行為人處以行政罰或
    罰鍰之必要，但例外在沒入或其他種類行政罰，因兼具維護
    公共秩序之作用，為達行政目的，行政機關仍得對行為人併
    予裁處；又按緩起訴之受處分人負有履行檢察官所指定之事
    項（如義務勞務等），如未能確實履行義務，依刑事訴訟法
    第253條之3第1項第3款之規定，受處分人將遭受撤銷緩起訴
    處分之不利益；反之，倘其確實遵守並履行各項緩起訴條件
    ，除非合於刑事訴訟法第260 條所定情形之一，否則受處分
    人即無再就同一案件遭受刑事訴追之虞。是檢察官所課以受
    處分人之上開應履行之事項，雖非「刑罰」，但足以減少被
    告之財產或課予被告一定之義務，性質上屬於干預人民自由
    、權利之處分，與刑事制裁無異，實質上仍屬刑事處罰（臺
    灣高等法院暨所屬法院98年度法律座談會第24號提案研討結
    果），而與不具任何制裁或處罰作用之不起訴處分，迥不相
    同。又行政罰法第26條第2 項之規定，既未將「緩起訴處分
    」列舉其中，本於「例外規定從嚴解釋」之法理，自難將行
    政罰法第26條第2 項規定之「不起訴處分」範圍，擴及性質
    並非完全相同之「緩起訴處分」，均先予指明。
  2.查異議人同一酒後駕車之行為，前經臺灣高雄地方法院檢察
    署檢察官以99年度偵字第23932 號為緩起訴處分，緩起訴期
    間為1 年，並命異議人向指定之公益團體、地方自治團體或
    社區提供40小時之義務勞務；又異議人於100年5月23日履行
    完成，前述緩起訴處分期間已於100年8月23日期滿而未經撤
    銷等情，此有臺灣高等法院被告前案紀錄表在卷可參，而該
    緩起訴處分條件，依前述說明，實質上係屬刑事處罰，依據
    行政罰法第26條第1 項之規定，自不得再對異議人處以罰鍰
    ，否則即使行為人陷於雙重處罰之不利益，而有違一行為不
    二罰原則。
(三)、就原處分裁處「吊扣駕駛執照12個月部分，因他案自99年10
    月21日至100年10月20日止已逕註駕照處分，爰自100年10月
    21日起壹年內不得考領駕駛執照，並應參加道路交通安全講
    習」是否適法部分：
  1.違反道路交通管理處罰條例第35條第1項規定者，除處1萬5,
    000元以上6萬元以下罰鍰外，其餘吊扣其駕駛執照1 年，及
    施以道路交通安全講習等法律效果（處罰效果），係降低異
    議人「將來」繼續酒醉駕車之危險，自應與罰鍰（或罰金）
    併合處罰，始符行政目的。是故原處分關於裁處施以道路交
    通安全講習之部分，裁處並無違誤。
  2.至原處分機關雖就異議人吊扣駕駛執照壹年（12個月）部分
    ，另以「因他案自99年10月21日至100 年10月20日止已逕註
    駕照處分，爰自100 年10月21日起壹年內不得考領駕駛執照
    」，然違反道路交通管理處罰條例第35條第1 項規定，僅規
    定有吊扣駕駛執照壹年，雖道路交通管理處罰條例第67條第
    6 項另有規定：「汽車駕駛人違反道路交通管理處罰條例規
    定，應受吊扣駕駛執照處分，於汽車駕駛人係無駕駛執照駕
    車者，在所規定最長吊扣期間內，不得考領駕駛執照」，然
    異議人本件違規酒後駕駛小型車時，係考領有普通小型車駕
    駛執照，有證號查詢汽車駕駛人資料各1 紙附卷可憑，是異
    議人違規當時並非「無駕駛執照駕車」，原處分機關自無法
    依第67條第6 項，禁止異議人於道路交通管理處罰條例第35
    條第1 項第1 款前段所定1 年之最長吊扣期間內考領小型車
    普通駕駛執照。是本件自僅得裁處異議人吊扣小型車普通駕
    駛執照1 年甚明，至本案確定後異議人之駕照是否逕註，如
    何執行吊扣處分，均係執行機關執行問題，併此敘明。
五、綜上所述，原處分機關所為裁罰異議人「罰鍰4萬5000 元，
    並吊扣駕駛執照壹年（12個月）部分，因他案自99年10月21
    日至100 年10月20日止已逕註駕照處分，爰自100 年10月21
    日起壹年內不得考領駕駛執照」之裁決，均有違誤，異議人
    聲明異議，為有理由，本院爰將原處分全數予以撤銷，並依
    法自為裁定如主文第2 項所示。
據上論斷，應依道路交通事件處理辦法第19條，裁定如主文。
中    華    民    國   100    年    11    月    24    日
                          交通法庭    法  官  陳億芳
以上正本證明與原本無異。
如不服本裁定，應於裁定送達後5 日內，向本院提出抗告狀。
中    華    民    國   100    年    11    月    25    日
                                      書記官  鄭於珮